臺灣高等法院臺中分院刑事判決　　　　　96年度上訴字第82號
上　訴　人
即　被　告　乙○○
指定辯護人　本院公設辯護人　丙○○
上列上訴人因違反槍砲彈藥刀械管制條例案件，不服臺灣臺中地
方法院95年度易緝字第571 號中華民國95年11月23日第一審判決
（起訴案號：臺灣臺中地方法院檢察署90年度偵字第4330號），
提起上訴，本院判決如下：
    主  文
原判決撤銷。
乙○○未經許可，無故寄藏手槍，處有期徒刑參年。扣案之巴西
TAURUS廠製口徑９MM半自動手槍枝及具有殺傷力之子彈捌拾壹
顆，均沒收。
    事  實
一、乙○○曾於民國（下同）八十年間因殺人、違反懲治盜匪條
    例等案件，經本院判處其有期徒刑八年、七年六月，應執行
    有期徒刑十四年確定；嗣經本院就其所犯上開二罪與另犯之
    偽造文書罪所處有期徒刑六月，合併定其應執行之刑為有期
    徒刑十四年三月確定；執行後於八十四年二月十一日假釋出
    獄，原指揮書執畢日期為九十三年六月八日。詎乙○○於假
    釋期間猶不知悔悟，竟於八十四年八月間某日，在台中市某
    不詳地點，受綽號「醜碧」之不詳姓名男子之委託代為保管
    具有殺傷力之巴西TAURUS廠製口經９MM半自動手槍三枝、
    具殺傷力之制式口徑９MM自動手槍用子彈十八顆（送鑑時
    試射六顆，餘十二顆）、由玩具金屬彈殼填充底火、火藥
    並加裝約１０MM圓錐狀金屬彈頭而成，具殺傷力之土造子彈一
    顆（已於送鑑時經拆解） 、具直徑約8.9MM金屬彈頭，具有
    殺傷力之土造子彈一０三顆（經採樣三四顆試射，餘六九顆
    ），將之寄藏在台中市○○路與惠文路口處土地公廟旁榕樹
    下。嗣於八十六年二月十六日在台中市因車禍住院而為警緝
    獲，乙○○雖主動向警方供述其未經許可無故寄藏上開槍、
    彈之情，並於同月十七日上午十一時許，帶同警察前往上址
    起出寄藏之上開槍、彈。然該案經檢察官提起公訴後，乙○
    ○逃匿，經原審法院於九十年八月二十一日發佈通緝，至九
    十五年十月十九日始被緝獲。
二、案經台中市警察局第四分局報請台灣台中地方法院檢察署檢
    察官偵查起訴。
  　理  由
一、上訴人即被告乙○○經本院合法傳喚，無正當理由不到庭，
    據其前於原審審理時所述，其對於上開未經許可無故寄藏槍
    、彈之犯行坦承不諱；復有上開制式手槍三枝、子彈一百二
    十二顆扣案可資佐證。而上開手槍三枝、子彈一百二十二顆
    ，經送請內政部警政署刑事警察局鑑定結果，手槍三枝均係
    巴西TAURUS廠製口經９MM半自動手槍，機械性能良好，均具
    有殺傷力；送鑑子彈二十八顆，其中十八顆（試射六顆），
    認均係制式口徑９MM自動手槍用子彈，認均具有殺傷力，餘
    十顆，經拆解一顆，認係由玩具金屬彈殼填充底火，火藥，
    並加裝直徑約１０MM之圓錐狀金屬彈頭而成，具有子彈完整結
    構，認具殺傷力，有該局八十六年三月十日刑鑑字第一二四
    二○號鑑驗通知書在卷可證。本院審理時復將制式子彈以外
    之土造子彈一０三顆（即122-18-1＝103） 送請鑑定，鑑定
    結果為：送鑑子彈一０三顆， 認均係具直徑約8.9MM金屬彈
    頭之土造子彈，經採樣試射三四顆，均可擊發，認具殺傷力
    ，此亦有內政部警政署刑事警察局九十六年二月十七日刑鑑
    字第0960017711號函在卷可稽（本院卷第48、49頁）。足見
    本件被告所未經許可無故寄藏之子彈為：加裝約１０MM圓錐狀
    金屬彈頭而成之土造子彈一顆、 另加裝直徑約8.9MM金屬彈
    頭之子彈一０三顆。而上開土造子彈雖有部分未經試射，然
    既經採樣三四顆即約三分之一之數量試射結果，均具殺傷力
    ，而無一不具殺傷力者，且該批土造子彈規格整齊、外觀顏
    色幾近一致，有照片可稽（本院卷第49頁），本院因而認未
    經試射之其餘土造子彈六九顆，應與經試射之土造子彈品質
    相同，亦應具有殺傷力。是被告自白與事實相符，本案被告
    乙○○違反槍砲彈藥刀械管制條例犯行之事證已臻明確，犯
    行堪以認定，自應依法論科。
二、新舊法比較適用：
  (一)被告乙○○行為後，刑法業於94年1月7日修正，同年2月2日
    公布，於95年7月1日施行。修正後新法第2條第1項規定：「
    行為後法律有變更者，適用行為時之法律。但行為後之法律
    有利於行為人者，適用最有利於行為人之法律」，其目的係
    為與刑法第1條規定之罪刑法定主義契合 ，貫徹法律禁止溯
    及既往原則之精神，乃修正為「適用行為時之法律」，並兼
    採有利行為人之立場，採「從舊從輕」原則。惟該條係規範
    行為後法律變更所生新舊法律比較適用之準據法，於新法施
    行後，應逕適用新法第2條第1項之規定，為「從舊從輕」之
    比較（照最高法院95年第8次刑事庭會議決議參照）。
  (二)被告行為後，槍砲彈藥刀械管制條例於86年11月24日修正公
    布全文25條，並自公布日施行。修正前第七條第四項規定：
    「（第二項）未經許可，製造、販賣或運輸普通步槍、馬槍
    、手槍或各類炸彈者，處五年以上有期徒刑。（第四項）未
    經許可，無故持有、寄藏或意圖販賣而陳列第一項及第二項
    所列槍之一者，處一年以上七年以下有期徒刑」；另修正
    前第十一條第三項規定：「未經許可無故持有、寄藏或意圖
    販賣而陳列彈藥者，處三年以下有期徒刑」。修正後第七條
    第四項規定：「（第一項）未經許可，製造、販賣或運輸火
    、肩射武器、機關槍、衝鋒槍、卡柄槍、自動步槍、普通
    步槍、馬槍、手槍或各類彈、炸彈、爆裂物者，處死刑、
    無期徒刑或七年以上有期徒刑；處徒刑者，併科新臺幣三千
    萬元以下罰金。（第四項）未經許可，持有、寄藏或意圖販
    賣而陳列第一項所列槍、彈藥者，處五年以上有期徒刑，
    併科新臺幣一千萬元以下罰金」；並將修正前第十一條之規
    定移置第十二條，且修正為：「（第四項）未經許可，持有
    、寄藏或意圖販賣而陳列子彈者，處五年以下有期徒刑，併
    科新臺幣三百萬元以下罰金」（槍砲彈藥刀械管制條例嗣於
    89年7月5日、90年11月14日、 93年6月2日、94年1月26日各
    有部分修正， 惟第7條及第12條均不在修正之列，附此敘明
    ）。比較修正前後之規定，以修正前之法定刑度較低，修正
    後之規定既未較有利於被告，自應適用被告行為時（即86年
    11月24日修正前）之槍砲彈藥刀械管制條例第七條第四項、
    第十一條第三項之規定。
三、核被告乙○○所為，係犯86年11月24日修正前槍砲彈藥刀械
    管制條例第七條第四項之未許可無故寄藏手槍罪（檢察官認
    此部分係犯修正前同條例第十條條第三項之罪，尚有未洽，
    惟起訴之基本事實相同，爰就此部分變更起訴法條）及同條
    例第十一條第三項未經許可無故寄藏彈藥罪。被告以一行為
    同時觸犯上開二罪名，係想像競合犯，應從一重之修正前槍
    砲彈藥刀械管制條例第七條第四項之未經許可無故寄藏手槍
    罪處斷（本件被告犯罪時，刑法第五十五條規定：「一行為
    而觸犯數罪名者‧‧‧從一重處斷」，九十五年七月一日修
    正公布施行之刑法第五十五條規定：「一行為而觸犯數罪名
    者，從一重處斷。但不得科以較輕罪名所定最輕本刑以下之
    刑」，修正後關於但書之限制，為法理之明文化，非屬法律
    變更〈最高法院95年第8次刑事庭會議參照〉）。 被告因另
    案被臺灣彰化地方法院通緝， 於86年2月16日為警在臺中市
    ○○路○段澄清醫院緝獲後，在同日警詢中自白其受綽號「
    醜碧」之人寄藏本案之槍彈，並於翌日帶同警員至臺中市○
    ○路與惠文路口土地公廟旁查扣本案之槍彈，此固有被告於
    86年2月16日、86年2月17日之警詢筆錄在卷可佐。按修正前
    槍砲彈藥刀械管制條例第十三條之二第一項前段固規定：「
    犯第七條至第十三條之罪自首，並報繳其持有之槍、彈藥
    、刀械者，減輕或免除其刑」。惟按刑法第六十二條前段所
    規定之自首，係以對於未發覺之犯罪自首而受裁判為要件，
    故犯罪行為人應於有偵查犯罪職權之公務員未發覺犯罪事實
    或犯罪人之前自首犯罪，且接受裁判，兩項要件兼備，始得
    依刑法第六十二條前段自首之規定減輕其刑（最高法院86年
    度台上字第1951號判決意旨參照）。本件被告於原審審理中
    逃匿，經原審法院於九十年八月二十一日發佈通緝，至九十
    五年十月十九日始被緝獲歸案，有原審法院通緝書、撤銷通
    緝書各一份在卷可查。被告在原審審理中既已逃匿，即無接
    受裁判之意思，核與刑法第六十二條前段所規定自首之要件
    不合，自不得依修正前槍砲彈藥刀械管制條例第十三條之二
    第一項前段之規定減輕或免除其刑。
四、原審認被告犯罪事證明確，予以論罪科刑，固非無見。惟原
    判決適用修正前槍砲彈藥刀械管制條例第十三條之二第一項
    前段之規定，對被告減輕其刑，已有未當；另因本院審理中
    將扣押之土造子彈送請鑑定，經試射三四顆，成待廢棄之物
    ，該部分自無須諭知沒收，原審就此部分數量併為沒收之諭
    知，亦有未洽；再原判決第三頁(二)記載：「被告以一行為同
    時觸犯上開二罪名，係想像競合犯，應從法定刑較重之槍砲
    彈藥刀械管制條例『第11條第4項』 之未經許可無故寄藏手
    槍罪處斷」，並於「適用之法律」引用該條例修正前「第11
    條第4項」之條文， 均為修正前同條例第七條第四項之誤植
    ，復有疏誤。被告上訴意旨指摘原審量刑過重，雖無理由；
    惟原判決既有上述可議之處，即屬無可維持，自應由本院將
    原判決撤銷改判。爰審酌被告寄藏槍彈之數量甚多，且時間
    不短，嚴重影響社會治安，然幸未持以犯罪，且於原審坦承
    犯行，態度良好等一切情狀，量處如主文第二項所示之刑。
    扣案之巴西TAURUS廠制口徑９MM半自動手槍三枝及鑑驗後所
    餘具有殺傷力之子彈八十一顆（含制式口徑９MM自動手槍用
    子彈十二顆、 具直徑約8.9MM金屬彈頭之土造子彈六九顆）
    ，均係違禁物，應依刑法第三十八條第一項第一款之規定宣
    告沒收。至於鑑驗時經試射之制式口徑９MM自動手槍用子彈
    六顆、 具直徑約8.9MM金屬彈頭之土造子彈三四顆，其彈藥
    部分因擊發而燃燒殆盡，其餘部分亦裂解為彈頭及彈殼；另
    經拆解之子彈一顆已不具子彈之外型及功能，均不具殺傷力
    ，非屬違禁物，亦非供被告犯罪所用之物，無庸宣告沒收，
    併此敘明。
五、被告經合法傳喚，無正當理由不到庭，爰不待其陳述逕行判
    決。
據上論結，應依刑事訴訟法第三百七十一條、第三百六十九條第
一項前段、第三百六十四條、第二百九十九條第一項前段、第三
百條，86年11月24日修正前槍砲彈藥刀械管制條例第七條第四項
、第十一條第三項，刑法第十一條前段、第二條第一項前段、第
五十五條、第三十八條第一項第一款，判決如主文。
本案經檢察官甲○○到庭執行職務。
中　　華　　民　　國　　96　　年　　4 　　月　　12　　日
            刑事第四庭    審判長法　官  洪  耀  宗
                                法　官  陳  欣  安
                                法　官  江  德  千
上列正本證明與原本無異 。
如不服本判決應於收受送達後十日內向本院提出上訴書狀，其未
敘述上訴之理由者並得於提起上訴後十日內向本院補提理由書（
均須按他造當事人之人數附繕本）。
                                書記官  吳  麗  琴
中　　華　　民　　國　　96　　年　　4 　　月　　13　　日
【附錄論罪科刑法條】
86年11月24日修正前槍砲彈藥刀械管制條例：
第七條第四項：
未經許可，無故持有、寄藏或意圖販賣而陳列第一項及第二項所
列槍之一者，處一年以上七年以下有期徒刑。
第十一條第三項
未經許可無故持有、寄藏或意圖販賣而陳列彈藥者，處三年以下
有期徒刑。
